【裁判字號】    98,交聲,358
【裁判日期】    980213
【裁判案由】    違反道路交通管理處罰條例聲明異議
【裁判全文】
臺灣臺北地方法院交通事件裁定         98年度交聲字第358號
原處分機關  臺北市交通事件裁決所
異  議  人
即受處分人  甲○○
上列異議人即受處分人因違反道路交通管理處罰條例案件，對於
臺北市交通事件裁決所民國97年11月21日所為之處分（原處分案
號：北市裁催字第裁22-AEW966949號），聲明異議，本院裁定如
下：
    主  文
異議駁回。
    理  由
一、按汽車駕駛人，駕駛汽車經測試檢定有酒精濃渡超過規定標
    準者，處新臺幣（下同）1萬5千元以上6萬元以下罰鍰，並
    當場移置保管該汽車及吊扣其駕駛執照1年；而汽車駕駛人
    經依第1項規定吊扣駕駛執照，並於吊扣期間再有第1項情形
    者，處6萬元罰鍰，並當場移置保管該汽車及吊銷其駕駛執
    照；汽車駕駛人曾依第35條第3項前段規定吊銷駕駛執照者
    ，3年內不得考領駕駛執照；汽車駕駛人有第35條第1項規定
    之情形，應接受道路交通安全講習，道路交通管理處罰條例
    第35條第1項第1款、第3項、第67條第2項前段、第24條第1
    項第2款亦分別有明文規定。次按汽車駕駛人，因違反本條
    例及道路交通安全規則之規定，受吊銷駕駛執照處分時，吊
    銷其持有各級車類之駕駛執照，道路交通管理處罰條例第68
    條亦定有明文。再按道路交通管理處罰條例所稱之「車輛」
    ，係指在道路上以原動機行駛之汽車（包括機器腳踏車）或
    以人力、獸力行駛之車輛；道路交通安全規則所稱之「汽車
    」，係指在道路上不依軌道或電力架線而以原動機行駛之車
    輛（包含機器腳踏車），道路交通管理處罰條例第3條第8款
    、道路交通安全規則第2條第1項第1款分別定有明文，合先
    敘明。
二、按道路交通管理處罰條例第68條，立法院於民國94年11月23
    日修正通過，並自95年3月1日施行。修正前之道路交通管理
    處罰條例第68條規定：「汽車駕駛人，因違反本條例及道路
    交通安全規則之規定，受吊扣或吊銷駕駛執照處分時，吊扣
    或吊銷其持有各級車類之駕駛執照」，其立法意旨在於違規
    行為對道路交通秩序之維持及道路交通安全已生較大之影響
    ，故規定吊扣或吊銷其持有各級車類之駕駛執照，以限制其
    繼續駕車行駛道路之權利，其係屬駕駛行為之限制，並不因
    所持駕駛執照種類不同而有所差異。修正後第68條條文則改
    為：「汽車駕駛人，因違反本條例及道路交通安全規則之規
    定，受吊銷駕駛執照處分時，吊銷其持有各級車類之駕駛執
    照。」，其立法理由略以：「原條文將違法或違規駕駛人所
    持有各級車類之駕駛執照一併吊扣或吊銷，失之過酷，影響
    人民工作及生活甚鉅，爰修正之」等語。是以，由修正後道
    路交通管理處罰條例第68條之規定觀之，僅於受吊銷駕駛執
    照處分時，始吊銷其持有各級車類之駕駛執照；且揆諸修法
    前後該條之立法意旨，均係用以限制行為人駕駛行為甚明。
三、原處分意旨略以：本件異議人即受處分人（下稱受處分人）
    甲○○於97年7月30日21時30分許，騎乘車牌號碼339-BEB號
    重型機車，行經臺北市○○街時，為臺北市政府警察局文山
    第一分局萬芳派出所警員依法攔檢盤查，經施以酒精濃度測
    試，測試值達每公升0.34毫克，依違反道路交通管理處罰條
    例第35條第1項第1款規定，製單舉發。受處分人繳納罰鍰1
    萬5千元，嗣經臺北市交通事件裁決所調查結果，受處分人
    除未領有重型機車駕照，且於96年10月23日駕駛0250-JT號
    車輛酒後駕車，遭處罰鍰及吊扣職業大客車駕照1年（自96
    年10月23日至97年10月22日），受處分人係於駕照吊扣期間
    再次酒後駕車，遂依道路交通管理處罰條例第35條第3項、
    第24條第1項第2款、違反道路交通管理事件統一裁罰基準及
    處理細則第43條、第44條、第67條及違反道路交通管理事件
    統一裁罰基準表規定，裁處受處分人罰鍰6萬元，及吊銷駕
    照、於3年內禁考駕照，並施以道安講習。
四、異議意旨略以：異議人不服裁決所因騎乘機車違規要吊銷職
    業大客車駕駛執照3年，嚴重影響家庭生計，並剝奪人民工
    作權，讓異議人保有基本生存權及工作權，才能繳清違規金
    額，為此，聲明撤銷原處分云云。
五、經查：
  (一)、受處分人僅考領大客車職業駕駛執照，未領有機車駕駛執
      照；且前於96年10月23日酒後駕車，經裁處自96年10月23
      日至97年10月22日吊扣駕照1年；受處分人確實於上揭時
      、地飲酒後，騎乘車牌號碼339-BEB號之重型機車，經警
      稽查測得受處分人之酒精濃度達每公升0.34毫克，此為受
      處分人不爭執，復有舉發違反道路交通管理事件通知單（
      北市警交字第AEW966949號）、97年12月24日列印之汽車
      駕照基本資料在卷可稽。是受處分人當時係以職業大客車
      駕駛執照，於飲酒後，駕駛前述重型機車違規之事實，堪
      予認定。
  (二)、依同條例第3條第1項第8款「車輛：指在道路上以原動機
      行駛之汽車（包括機器腳踏車）．．．之車輛」；道路交
      通安全規則第53條，就汽車駕駛執照區分為小型車、大貨
      車、輕型及重型機車駕駛執照，雖有不同經歷需求，然獲
      准駕車行駛道路之權利則相同一致。又前揭同條例第35條
      第1項與同條第3項前段相較，其第3項前段之處罰顯然重
      於同條第一項，並參諸前揭第68條立法意旨，其乃係在於
      避免酒後駕駛者一犯再犯，以確保用路安全之品質，進而
      維護人民生命、身體、財產之法益，故對於再犯者加重處
      罰，限制其駕駛之行為。本件原處分機關對於異議人於97
      年7月30日酒後駕車行為，裁處吊銷駕駛執照，3年內禁考
      ，並施以道安講習，原處分既為「吊銷」駕駛，依據同條
      例第68條規定，自可吊銷受處分人各級車類之駕駛執照，
      是原處分機關吊銷受處分人之職業大客車駕駛執照，於法
      尚無不合。
六、綜上，原處分機關依道路交通管理處罰條例第35條第3項、
    第24條第1項第2款、違反道路交通管理事件統一裁罰基準及
    處理細則第43條、第44條、第67條及違反道路交通管理事件
    統一裁罰基準表規定，裁處受處分人罰鍰6萬元，及吊銷駕
    照3年內禁考，並施以道安講習。所為上開處分，要屬於法
    有據。異議人以上開理由聲明異議，為無理由，爰依法予以
    駁回。
據上論斷，依道路交通案件處理辦法第19條，裁定如主文。
中    華    民    國    98    年   2    月    13    日
                  交通法庭  法  官  張文俊
以上正本證明與原本無異。
如不服本裁定，應於裁定送達後5日內，向本院提出抗告狀。
                            書記官  陳鳳瀴
中    華    民    國    98    年  2    月    13    日

司法院資訊處製作；財團法人民間司法改革基金會備份。
